【裁判字號】    99,台上,3545
【裁判日期】    990610
【裁判案由】    常業詐欺
【裁判全文】
最高法院刑事判決            九十九年度台上字第三五四五號
上  訴  人  甲○○
上列上訴人因常業詐欺案件，不服台灣高等法院中華民國九十九
年三月二十五日第二審更審判決（九十八年度重上更(二)字第二七
一號，起訴案號：台灣板橋地方法院檢察署九十年度偵字第九五
０四、一三六三七、一五八三三號），提起上訴，本院判決如下
：
    主  文
上訴駁回。
    理  由
按刑事訴訟法第三百七十七條規定，上訴於第三審法院，非以判
決違背法令為理由，不得為之。是提起第三審上訴，應以原判決
違背法令為理由，係屬法定要件。如果上訴理由書狀並未依據卷
內訴訟資料，具體指摘原判決不適用何種法則或如何適用不當，
或所指摘原判決違法情事，顯與法律規定得為第三審上訴理由之
違法情形，不相適合時，均應認其上訴為違背法律上之程式，予
以駁回。本件上訴人甲○○上訴意旨略以：上訴人並未加入劉建
宏所屬詐騙集團，收購存摺之事亦只是上訴人交予劉建宏自己之
存摺時，劉建宏命上訴人代為收購，並未每次見面都代為收購、
也並未專職替劉建宏收購存摺，亦僅在與劉建宏見面時代為接聽
電話，請欲賣存摺之人稍等而已，並未談及集團欲購買存摺之事
，上訴人未曾參與劉建宏集團所為詐騙之事，僅係被該集團利用
。原審認定上訴人參與甚深，而論以共同常業詐欺之罪，實難甘
服云云。惟查原判決依憑上訴人於警詢、偵查時之自白，證人楊
智硯、劉建宏、張榮祥、高慎思、黃明正、黃春燕、王惠瑜、林
仲凱、林玫玲、吳惠民、周南雄、尤定坤、張美珠、廖淑卿、吳
進財、艾澤義之證言，證人楊智硯、張榮祥指認共犯照片，上訴
人之國民身分證影本，楊智硯、高慎思開戶資料，扣案之劉建宏
所有如原判決附表（下稱附表）二、三所示之預備及已供犯本件
常業詐欺罪所用之存摺提款卡等物，附表四所示之供常業詐欺罪
行所用之物品，艾澤義與吳進財共有如附表五所示之供犯本件常
業詐欺罪行所用之存摺、收購資料等物，原審法院九十年度上訴
字第三三０九號刑事判決，本院九十一年度台上字第三三八九號
刑事判決等證據，資以認定上訴人有原判決事實欄所記載之犯罪
事實，因而撤銷第一審關於上訴人部分之不當判決，改判仍論處
上訴人共同犯常業詐欺取財罪刑（處有期徒刑一年，減為有期徒
刑六月，併為相關從刑之諭知），已詳述其依憑之證據及認定之
理由。對於上訴人矢口否認有何常業詐欺犯行，辯稱：伊係因出
賣自己的存摺資料，始與自稱李先生之劉建宏認識，之後進而被
劉建宏利用，依他之指示代為前往收取他所購買之金融帳戶資料
，伊並不是劉建宏所屬詐欺集團的成員，伊僅幫忙跑腿，而獲取
少許報酬云云。經綜合調查證據之結果，認不可採，已在判決內
詳予指駁，並說明其理由。就公訴人所指上訴人另替劉建宏收購
陳俊男、田忍男、高嘉成、王婷儀等人之存摺計七本（即起訴書
附表二第三二至三四、五０、六六、六七、八四項），及販售其
本人之合作金庫景美支庫等帳號不詳之存摺十三本（即起訴書附
表二第九八至一一０項），認上訴人此部分亦涉犯修正前刑法第
三百四十條之常業詐欺罪嫌云云，經審理結果認為犯罪不能證明
。惟公訴人既認此部分與前開論罪科刑部分為常業犯之實質上一
罪關係，爰不另為無罪之諭知，亦在判決內加以說明。原判決所
為論述，核與卷證資料相符，從形式上觀察，並無違背法令之情
形。按採證認事、證據之取捨及證據證明力之判斷，俱屬事實審
法院之職權，苟無違背證據法則，自不能指為違法。且原判決係
伊憑上訴人警詢時及偵查中自白：伊本來是賣帳戶給自稱「小龍
」的劉建宏，後來劉建宏叫伊加入他們集團幫他向客戶收購存摺
。伊幫劉建宏向客戶收購存摺，每一個客戶劉建宏給伊新台幣（
下同）五百元當酬勞。劉建宏是伊等老闆，張榮祥（原名張景宏
）、溫志強及伊負責向客戶收購帳戶，伊等向客戶收取存摺後交
給劉建宏，劉建宏再將收購之存摺交給吳進財，作為詐欺集團洗
錢之用，另伊偶而也會接聽欲販賣帳戶客戶的電話等語，於第一
審供承：伊幫劉建宏收購一本存摺的報酬是二、三百元，都是劉
建宏叫伊去跟當事人拿存摺等語，核與證人楊智硯於警詢時供證
：上訴人及張榮祥確是劉建宏派來向伊收購存摺之人等語相符，
證人即共犯劉建宏、同案被告張榮祥於警詢時亦證稱上訴人係劉
建宏收購帳戶集團中替劉建宏收購帳戶的成員等語，並有證人楊
智硯、張榮祥指認共犯照片及上訴人之國民身分證影本在卷可參
，足認上訴人對該犯罪集團參與程度甚深。上訴人所辯其係遭劉
建宏利用，僅依劉建宏之指示前往收取存摺，並未參與該詐欺集
團云云，應屬事後避重就輕之詞，不足採信等情。原判決就上訴
人如何係劉建宏詐欺集團成員，其僅因本身失業、生活無著，貪
圖劉建宏願給予代收存摺之報酬，而受僱於劉建宏，陸續替劉建
宏收購以楊智硯、高慎思等人名義開戶之存摺，並偶而接聽欲販
賣帳戶客戶的電話，顯見其係以共同犯罪之意思，參與劉建宏等
之常業詐欺犯行，應共犯常業詐欺罪責，所辯係被劉建宏詐欺集
團所利用，未曾參與詐欺集團所為詐騙之行為云云，如何不足採
信，均已在理由內詳加論述，經核所為論敘均與卷內證據資料相
符，從形式上觀察並無認定事實不依證據或有何採證違背經驗法
則、論理法則等違法情形存在。上訴人上訴意旨，無非就原審採
證認事之職權行使，及原判決明白論斷之事項，任憑己見漫為事
實上之爭執，並非依據卷內資料而為具體之指摘，核與法律規定
得為第三審上訴理由之違法情形，不相適合，自非適法之第三審
上訴理由。其上訴不合法律上程式，應予駁回。
據上論結，應依刑事訴訟法第三百九十五條前段，判決如主文。
中    華    民    國  九十九  年    六    月    十    日
                      最高法院刑事第二庭
                          審判長法官  莊  登  照
                                法官  陳  世  淙
                                法官  徐  昌  錦
                                法官  許  錦  印
                                法官  呂  丹  玉
本件正本證明與原本無異
                                      書  記  官
中    華    民    國  九十九  年    六    月   十四   日
                                                      Ｅ

司法院資訊處製作；財團法人民間司法改革基金會備份。
